臺灣高雄地方法院刑事判決　　　　　　　　　　　　九十一年度易字第二二六三號
　　公　訴　人　臺灣高雄地方法院檢察署檢察官
　　被　　　告　丁○○
　　選任辯護人　陳魁元
右列被告因竊盜案件，經檢察官提起公訴（九十年度偵字第二二七九一號），本院判
決如左：
    主  文
丁○○無罪。
    理  由
一、公訴意旨略以：被告丁○○意圖為自己不法之所有，與另一年籍姓名不詳之成年
    男子，共同基於竊盜之犯意聯絡及行為分擔，於民國九十年八月十日十八時許，
    共同騎乘車號ＸＶＶ─三一六號機車，前往高雄市前鎮區○○○路六八八號「金
    銀島購物中心」停車場，由該男子在旁把風，被告丁○○則持客觀上可為凶器使
    用之Ｔ字型板手一支，下手竊取被害人甲○○所有、停放於該停車場之車牌號碼
    ＸＺＹ─二九三號重型機車一部（約值新台幣四萬二千元），得手後，欲離去時
    ，為停車場旁之紅茶店店員丙○○發現等情。因認被告共同涉犯刑法第三百二十
    一條第一項第三款之攜帶兇器竊盜罪嫌。
二、按犯罪事實應依證據認定之，無證據不得推定其犯罪事實；又不能證明被告犯罪
    者，應諭知無罪之判決，刑事訴訟法第一百五十四條、第三百零一條第一項前段
    分別定有明文。再認定被告有罪之事實，應憑證據，如未能發現相當之證據，或
    證據不足以證明，自不能以推測或擬制之方法，以為裁判之基礎；且認定犯罪事
    實所憑之證據，其為訴訟上之證明，須達於通常一般人均不致有所懷疑，而得確
    信其為真實之程度者，始得據為有罪之認定，倘其證明尚未達到此一程度而有合
    理之懷疑存在時，尚難為有罪之認定基礎；苟積極證據不足以為不利於被告事實
    之認定，即應為有利於被告之認定，更不必有何有利之證據（最高法院三十年上
    字第八一六號、四十年台上字第八六號、七十六年台上字第四九八六號判例參照
    ）。
三、公訴意旨認被告共同涉犯刑法第三百二十一條第一項第三款之攜帶兇器竊盜罪嫌
    。無非係以目擊證人丙○○之證述；被告與證人丙○○並不相識、且無仇隙
    ，當無誣陷之理等情，資為論罪依據。訊據被告堅決否認有攜帶兇器竊盜犯嫌，
    辯稱：當時伊與朋友乙○○共乘機車（車號：ＸＶＶ─三一六號，乙○○所有）
    至金銀島，等候另一友人郭育偉，再偕同至撞球場撞球，其間因有三名年輕人跑
    過來，要打伊與乙○○，即共乘機車離開，並無以Ｔ字型板手竊取被害人甲○○
    所有機車等語。經查：
  (一)證人為法定證據方法之一種，係指於刑事訴訟程序中，就案件待證事實陳述其見
    聞之人，因待證事實之發生是瞬間、短暫，而人五官之感覺、聽聞有其極限性，
    在不熟悉之人、地、事上，更覺明顯，非若科學儀器（如攝影、錄音），於事情
    發生時，可正確觀察事務之來龍去脈；於事情發生後，亦可藉由紀錄之記憶，回
    復場景。是證人就待證事實之敘述，可能因觀察過程、記憶及外力介入之影響而
    有瑕疵，或遺留空檔；或依自己之邏輯，將漏洞填補，因此其證述雖為法定證據
    方法之一種，然是否存有證據價值，則有待商榷。另在被告自白犯罪之情形，若
    有目擊證人可資佐證，在證人證詞之採納上，問題較小；惟如被告否認犯罪，在
    唯一證人指證歷歷下，則將面臨諸多問題，證人取證過程中或證人證詞若有瑕疵
    ，在證據價值上，實難為被告不利之認定。
  (二)目擊證人丙○○於本院及偵查中證稱：本案發生時，伊為『金銀島購物中心』春
    水堂泡沫紅茶店店員，當天下午四、五時許，因欲至地下室上廁所，行經停車場
    之際，見到二名年輕人看伊，一名瘦高、一名矮胖，瘦高之人坐在渠騎來機車上
    ，另一人則站在機車旁邊，其未理會，並繼續行走，之後再回頭看時，該矮胖之
    人即坐在被害人甲○○所有車號ＸＺＹ─二九三號之重型機車上（位於前開機車
    右邊），搖動該車把手，再從口袋取出東西，插入鑰匙孔，過二、三秒，機車龍
    頭就打開，嗣該二名男子即各騎乘一部機車離開，當時曾記下渠騎來機車車號（
    即ＸＶＶ─三一六號），而該車顏色為全銀色，並非藍銀色，經指認後確定被告
    為矮胖之人，且係下手行竊之人，但乙○○並非該瘦高之人等語（詳本院九十一
    年七月二十六日審判筆錄第三頁至第四頁、警卷第五頁至第六頁、偵查卷第十九
    頁背面至二十頁正面）。爰審酌：
  九十年八月十日十六時許，乙○○至被告工作地點探訪，因無聊，渠與郭育偉（
    原名郭彥成）相約於十七時五十分在金銀島見面，再同至高雄市前鎮區○○○路
    『大貫興』撞球場撞球，而乙○○與被告於十七時三十分許，即在金銀島等候，
    嗣因突有三名不詳人士衝向渠，並罵三字經，故乙○○與被告即共乘機車離開，
    途中被告電告郭育偉不要再至金銀島，並取消撞球之約等情，業據證人即被告友
    人乙○○、郭育偉於本院證述綦詳（詳本院九十一年九月三十日審判筆錄）。準
    此而論，九十年八月十日十七時三十分起，被告雖曾於金銀島現身，惟始終均與
    乙○○一起，因證人丙○○證稱：與被告在一起之人，並非乙○○等語，業如前
    述，是證人丙○○所證，是否屬實，已非無疑。
  另車號ＸＶＶ─三一六號機車之車主為乙○○，屬臺鈴牌九十九ＣＣ重型機車，
    車身顏色為藍色，有高雄市監理站九十一年八月六日高市監南字第○九一○○三
    ○五七○號函附之機車車籍查詢資料在卷可參。然證人丙○○指認：車號ＸＶＶ
    ─三一六號機車之車身顏色為全銀色等語，亦與前開車籍資料不符。又證人乙○○復於本院證稱：自金銀島返家後，不到一小時，警方即至伊家裏，當時警察曾
    檢查該機車等語（詳本院九十一年九月三十日審判筆錄第七頁），欲證明被告實
    無時間更換車身，雖上開證詞與警訊筆錄訊問證人乙○○之時間點不符（即九十
    年八月十三日），但在無證據證明該機車確曾更換車身下，自應為被告有利之認
    定。
  再者，本院於九十一年十月二十二日下午至現場勘驗，在勘驗過程中，關於車號
    ＸＶＶ─三一六號機車之停放位置，被告與證人丙○○所述並不一致，相隔二六
    點六英呎（即八公尺）；而證人丙○○回頭看車號ＸＶＶ─三一六號機車時（以
    證人丙○○所指之機車位置為準），距離約五二點八英呎（即十六點○五公尺）
    ，本院向路人借車號ＰＵＬ─八一二號機車，命被告騎乘，再命證人丙○○轉頭
    指認車牌號碼，在位置、速度及指認、辨識程度均相當下，證人丙○○指認結果
    為ＰＪＬ─八一二號，有該勘驗筆錄可稽。職此之故，在指證背景相同下，證人
    指認發生錯誤，則案發當日之指認，實存有錯誤之可能性，尚難為被告不利之認
    定。
  此外，證人丙○○於本院證稱：在警局曾指認被告之衣服，不會有認錯人之情形
    等語（詳本院九十一年七月二十六日審判筆錄第七頁）。但其於警訊時則稱：另
    一名矮小略胖，未戴眼鏡，頭髮中分，衣服顏色不詳等語（詳警訊卷第五頁背面
    ）。準此，證人丙○○之證詞，顯有瑕疵。況有無仇恨與否，與證人證詞是否可
    信，並無必然之關連，仍因視指認之情形具體認定，是公訴人以：被告與證人丙○○並不相識、且無仇隙，當無誣陷之理等情，作為認定證詞是否可信之依據，
    尚有誤會。
三、綜上，因證人丙○○之指認有瑕疵，且就現存之直接、間接證據，均無法為被告
    不利之認定，尚難認被告與另一不名男子共同涉犯刑法第三百二十一條第一項第
    三款之攜帶兇器竊盜罪嫌。此外，復查無其他積極證據足證被告有何上開犯行，
    不能證明其犯罪，依法應為無罪之諭知。
據上論斷，應依刑事訴訟法第三百零一條第一項前段，判決如主文。
中      華      民      國      九十一      年    十一    月    二十九  日
                                  臺灣高雄地方法院刑事第一庭
                                      法  官  方  百  正
右正本證明與原本無異。
如不服本判決，應於判決送達後十日內，向本院提出上訴狀。
                                      書記官  張  金  蘭
中    華    民    國      九十一      年      十一      月      二十九  日
